【裁判字號】    88,易,2615
【裁判日期】    891031
【裁判案由】    詐欺
【裁判全文】
臺灣板橋地方法院刑事判決                        八十八年度易字第二六一五號
    公  訴  人  臺灣板橋地方法院檢察署檢察官
    被      告  乙○○
右列被告因詐欺案件，經檢察官提起公訴（八十八年度偵字第二一六三號），本院判
決如左：
    主  文
乙○○無罪。
    理  由
一、本件公訴意旨略以︰被告乙○○係高承印刷製版有限公司（下稱高承公司）之名
    義負責人，與實際處理高承公司業務之宋鳳琳（未經起訴），明知高承公司財務
    困難，有無清償能力之虞，竟基於意圖為自己不法所有之犯意聯絡，由宋鳳琳於
    民國八十四年十二月八日，向設於臺北縣新莊市○○○路三三號三樓之利寶事業
    股份有限公司（下稱利寶公司）之負責人甲○○詐稱：訂購印刷鋁版及材料，得
    如數給付貨款云云，致甲○○陷於錯誤，如數交付價金為新台幣（下同）二十一
    萬零六百零三元之貨物，並由宋鳳琳交付發票人為高承公司及其負責人乙○○、
    面額各為二萬六千三百五十元、六萬元、六萬元、六萬元之支票（付款銀行、帳
    號、發票日、票號詳如附表）以為部分貨款之支付，詎屆期支票均遭退票，甲○
    ○始知受騙，因認被告乙○○涉有刑法第三百三十九條第一項之詐欺取財罪嫌云
    云。
二、按犯罪事實應依證據認定之，無證據不得推定其犯罪事實，又不能證明被告犯罪
    者，應諭知無罪之判決，刑事訴訟法第一百五十四條、第三百零一條第一項定有
    明文。所謂認定犯罪事實之證據，係指足以認定被告確有犯罪行為之積極證據而
    言，該項證據自須適合於被告犯罪事實認定，始得採為斷罪資料。又苟未能發現
    相當證據，或證據不足以證明，自不能以推測或擬制之方法，以為裁判基礎，亦
    分別有最高法院二十九年度上字第三一０五號及同院四十年度台上字第八六號判
    例意旨可資參照。且刑法第三百三十九條第一項詐欺罪之成立，以意圖為自己或
    第三人不法之所有，施用欺罔之詐術手段，使人陷於錯誤，因而將本人或第三人
    之物交付為要件。
三、公訴人認被告乙○○涉有前揭詐欺罪嫌，無非係以告訴人利寶公司之指訴、利寶
    公司出貨單影本、支票暨退票理由單四份，並認被告所經營高承公司與利寶公司
    之交易往來僅兌現一張二萬九千元之支票，其餘價款均未給付，足認高承公司訂
    貨之初已無清償能力等等，為其論據；訊據被告乙○○堅決否認有詐欺犯行，辯
    稱：伊公司係因為上游廠商天藝廣告印刷股份有限公司（下稱天藝公司）及桑妮
    卡股份有限公司（下稱桑妮卡公司）倒閉，所以才使伊公司週轉不靈，利寶公司
    的貨款，有部分伊公司有支付，利寶公司所提出之四紙支票都是在先前公司所簽
    發的貨款支票還沒有退票前換回來的，伊並無詐欺之故意等語。
四、經查：
  （一）高承公司設立於八十四年九月十一日，被告乙○○為高承公司登記名義負責
        人，而實際處理公司業務則為宋鳳琳等情，業據被告自承屬實，並經證人宋
        鳳琳於本院調查時證稱：高承公司在八十四年成立，實際負責人是乙○○，
        但他之前是伊的員工，後來他投資伊公司，但客戶都是跟伊接洽的，所以他
        們以為伊是實際負責人，對外的業務及公司的決定都是伊負責，乙○○是處
        理公司裡面的技術的部分，乙○○知道公司之營收、用票情形，公司資金的
        運用是由伊和乙○○負責，伊用現金，收票也是伊去收，乙○○負責開票等
        語（見本院八十九年八月二日訊問筆錄），復有高承公司設立登記資料影本
        在卷可稽（見八十五年偵字第一八七七三號影印卷第八十八頁至九十四頁）
        ，足證高承公司確由被告乙○○與宋鳳琳共同經營，合先敘明。
  （二）又高承公司自八十四年十二月八日起至八十五年二月二十六日止，連續向告
        訴人利寶公司訂購印刷鋁版及印刷材料，共計二十八萬四千五百六十七元，
        嗣因高承公司所交付予利寶公司支付貨款之支票於八十五年五月底、六月初
        退票，始換回如附表所示之四張支票等情，業據告訴人利寶公司負責人甲○
        ○於本院調查時陳明在卷（見本院八十八年七月二十三日訊問筆錄），並有
        利寶公司出貨單影本十八紙附於偵查卷可稽，惟觀諸利寶公司於八十四年十
        二月八日起至八十五年二月二十六日止連續出貨予高承公司之出貨單影本二
        十八紙，可知利寶公司總共出貨予高承公司達二十八萬四千五百六十七元之
        貨款，而告訴人利寶公司之負責人甲○○卻迭於偵查及本院審理時指稱：高
        承公司目前尚欠其公司二十一萬零六百零三元之貨款，即如附表之四紙支票
        總額，至於其他貨款支票有沒有兌現，現在無法查明等語，則高承公司所積
        欠利寶公司之貨款數目明顯與利寶公司實際出貨之貨款總額相差達七萬三千
        九百六十四元，而利寶公司亦僅能確定高承公司尚欠其公司二十一萬零六百
        零三元之貨款，則被告所辯稱高承公司之前曾給付予利寶公司部分貨款之詞
        ，尚非不可採信，是公訴人認高承公司僅兌現一紙二萬九千元貨款支票，顯
        有違誤。又如附表所示之由高承公司所交付為貨款之四張支票，其票載發票
        日分別為八十五年七月十日、七月三十一日、九月十五日及十月十二日，發
        票人則高承公司及負責人乙○○（付款銀行為彰化商業銀行雙和分行），而
        由被告任高承公司負責人於彰化商業銀行雙和分行所開立之支票存款帳戶，
        係自八十五年三月二十八日開戶，於八十五年七月二十六日經公告列為拒絕
        往來戶，有彰化商業銀行雙和分行八十九年二月十五日彰雙和字第二六一五
        號函附資資料在卷可憑（見八十七年度偵緝字第五五三號偵查卷第二十八頁
        至第三十三頁），雖該四紙支票之票載發票日有三紙係在支票已遭拒絕往來
        後，而無兌領之可能，惟該四紙支票僅係高承公司為換回退票所交付，難謂
        被告自始即有故意交付拒絕往來之支票以支付貨款之不法意圖，又告訴人利
        寶公司於本院另提出之二紙由高承公司先前所交付為貨款之同前彰化商業銀
        行雙和分行支票帳戶、面額各為十八萬元及五萬六千八百零五元之支票影本
        ，其上票載發票日則分別為八十五年五月十日及六月十日，可證高承公司最
        初為支付貨款所簽發之支票，斯時均尚未遭拒絕往來，且票載發票日亦均在
        拒絕往來之前，嗣後雖陸續退票，尚難謂被告在向告訴人購貨之初，對於支
        票嗣將陸續退票乙節有所預見，亦難以該支票帳戶之嗣遭拒絕往來，而認高
        承公司於購貨之初即無清償之能力。
  （二）再查，被告於八十五年間遭天藝公司、桑妮卡公司倒帳等情，業據被告及證
        人宋鳳琳提出由顏火炎律師以八十五年二月五日炎函律字第四號律師函通知
        高承公司因天藝公司宣告倒閉而召開債權人說明會之律師函影本一份，及桑
        妮卡公司所簽發予高承公司之面額共為一百三十八萬一千一百七十三元之支
        票影本四紙、退票影本二紙在卷可憑（均附於本院卷），堪認被告所辯稱高
        承公司係遭天藝及桑妮卡公司倒帳，致其週轉不靈之詞，並非不可採信，實
        難遽認被告向告訴人購貨之初即有不支付貨款之詐欺不法意圖。至告訴人於
        偵查時所提之支票、退票理由單影本、出貨單影本，充其量僅能證明高承公
        司向告訴人訂貨之貨款部分仍未清償，尚不足以證明被告有詐欺之故意。
  （三）綜情以觀，自不得因被告事後未能清償貨款，即遽認被告於訂貨之初有詐欺
        故意及不法意圖。此外查無其他積極證據，足資認定被告有被訴詐欺之犯行
        。本件純屬民事糾葛，核與詐欺罪構成要件不合，揆諸前揭說明，自應為被
        告無罪之諭知。
據上論斷，應依刑事訴訟法第三百零一條第一項，判決如主文。
本案經檢察官許智評到庭執行職務
中      華      民      國    八十九    年      十      月    三十一    日
                                  台灣板橋地方法院刑事第六庭
                                          法  官  葉  靜  芳
右正本證明與原本無異。
如不服本判決，應於判決送達後十日內向本院提出上訴狀 。
                                          書記官  黃  大  千
中      華      民      國    八十九    年      十一    月       三     日
附表
編號  票據號碼  面額（新臺幣）  付款銀行  帳號     發票人      發票日
0    0000000    00000元        彰化商銀  00000000 高承公司    87.7.10
                                雙和分行           乙○○
0    0000000     00000元         同右             同右        85.8.0
0    0000000     00000元         同右             同右        85.9.00
0    0000000     00000元         同右             同右        85.10.17


司法院資訊處製作；財團法人民間司法改革基金會備份。
